【裁判字號】    89,交訴,81
【裁判日期】    890823
【裁判案由】    過失致死
【裁判全文】
臺灣板橋地方法院刑事判決                          八十九年度交訴字第八一號
      公  訴  人  臺灣板橋地方法院檢察署檢察官
      被      告  乙○○
      選任辯護人  馬在勤
右被告因業務過失致死案件，經檢察官提起公訴（八十九年度偵字第六五八三號），
本院判決如左：
    主  文
乙○○從事業務之人，因業務上之過失致人於死，處有期徒刑拾月。
    事  實
一、乙○○以駕駛小客貨二用車從事擺攤賣衣服之業務，駕車為其附隨業務，其為從
    事業務之人，於民國八十八年十二月十七日下午十六時許，駕駛車號：ＤＶ─二
    七四五號自用小客貨二用車，沿臺北縣中和市○○路，由中和往板橋方向行駛，
    行經員山路一六八號前，本應注意汽車行進中，駕駛人因雨致視線不清時，應減
    速慢行，並作隨時停車之準備；且需注意車前狀況，隨時採取必要之安全措施。
    而依當時狀況均無不能注意之情事，竟疏未注意，於雨中視線不清時，未減速慢
    行，致使煞避不及，撞擊橫越馬路之路人梁文英（十九年九月十六日生），致其
    倒地顱內出血，經送醫急救，延至八十九年一月一日下午十九時三十八分許，不
    治死亡。
二、案經臺北縣警察局中和分局報由臺灣板橋地方法院檢察署檢察官相驗後自動檢舉
    偵查起訴。
    理  由
一、訊據被告乙○○固坦承有於右揭時地駕車肇事之情，惟矢口否認有何過失，辯稱
    ：不知過失在哪云云；又被告選任之辯護人馬在勤律師於本院審理時辯稱：為了
    閃避他（按：指死者）而撞擊，無超速，又因視線不良等，又於所舉之刑事答辯
    狀辯稱略以：被告駕車行經案發地，係依規定之速限行駛，被害人原依同方向行
    走於快車道，未料，被害人突然轉向欲穿越馬路，致被告閃避不及，而擦撞汽車
    之後照鏡，被告原行駛於快車道上，遠見被害人手持雨傘同方向行駛，當時被告
    已經有所警覺，當被告駛進被害人時，被害人突轉向穿越馬路，以當時被告之行
    駛速度約四十公里，並未超速，被害人路權有人行道、天橋、騎樓等可走，被害
    人貪一時之便穿越馬路，造成事故之發生，非被告所得注意及預防等為辯（見八
    十八年八月十六日審理期日所舉之刑事辯護狀）。惟查右揭事實業據被害人梁文
    英之配偶丙○○於警訊指訴時綦詳，核與被告於警、偵訊所為之供述相符，並有
    道路交通事故肇事現場草圖一份（見相驗卷宗第五頁）及照片五張（見同上卷第
    六、七頁）暨道路交通調查報告表等附卷足佐。又被害人確因本件車禍肇致死亡
    ，亦經臺灣板橋地方法院檢察署檢察官督同法醫師相驗明確，製有臺灣板橋地方
    法院檢察署驗斷書、相驗屍體證明書及勘驗筆錄在卷足憑。經查：
    (一)、刑法上所謂之業務，係以事實上執行業務者為認定之標準，即指吾人日常生
        活反覆同種類之行為為目的之社會性活動而言，本案被告乙○○平日以開自
        小貨車以擺攤賣衣服為業，其駕駛車輛自為其附隨性之業務，是以被告駕駛
        上開自小客貨車為擺攤營生，自係反覆同種類行為之社會活動，其為從事業
        務之人，要無疑義。合先說明。
    (二)、另按駕駛人於汽車行進中，因雨霧致視線不清時，應減速慢行，作隨時停車
        之準備；且駕駛人亦應注意車前狀況，並隨時採取必要之安全措施，道路交
        通安全規則第九十三條第一項第四款後段、第九十四條第三項分別定有明文
        ；被告於駕駛車輛行進中，自應注意上開之規定，被告於本案事故中，並無
        不能注意之情事，竟疏未注意，在微雨中行進霧氣朦朧，視界較屬不良（為
        被告之辯護人所不否認，見本院八十九年八月十六日審理筆錄），而未減速
        慢行並作隨時停車之必要性準備舉措，以致見到被害人時已煞車不及因而撞
        擊被害人；更且被告於遠處已經見到被害人手持雨傘於同方向上行走（見刑
        事辯護狀所陳），其更應謹慎行之，仍辯以時速未超過四十公里，自無足採
        ，蓋四十公里者，乃市區行車之最高限制，並非任何時刻均可以此時速行駛
        ，否則參與交通者之安全，何能自保？尤以案發之際天候為雨天（見警製道
        路交通調查報告表可明），試問此時仍得以時速四十公里之『高速』行駛乎
        ？且被告於偵查中亦坦承以：「（承認自己有過失？）我不小心才撞上他，
        我承認有過失」等語（見同上相驗卷宗第十一頁，檢察官於臺灣大學附設醫
        院太平間開臨時偵查庭訊問筆錄），是被害人若兼有過失，亦無足影響於被
        告所應負之過失刑責，被告所為，顯有過失，彰彰甚明。因之被告選任之辯
        護人以應送請相關單位作具體之鑑定一節，如上所述，本件案屬明確無暇，
        所陳顯意在稽延，核無必要，並此敘明。
    (三)、另被告過失駕車肇事之行為，與被害人梁文英之死亡間，具有相當因果關係
        ，有前述驗斷書、勘驗筆錄等足明。是被告於本院程序中經選任辯護人為之
        辯護後，翻異前詞辯以不知過失在哪者，為無足採。據上，被告暨其選任辯
        護人之所辯，均核無足採，本案事證明確，被告犯行，洵勘認定。
二、查被告乙○○為從事駕駛業務之人，其因業務上之過失致被害人死亡，核其所為
    ，係犯刑法第二百七十六條第二項之業務過失致死罪。又被告雖於警訊中陳稱伊
    立即打電話叫救護車救護（見八十八年十二月十七日警訊筆錄）等語，惟查：訊
    之證人即於現場處理之警員甲○○於本院證稱：「我是受分局勤務中心無線電指
    派我過去處理，到了現場乙○○在旁邊，我以無線電呼叫一一九，被害人『即死
    者』也在現場，乙○○說撞到對方」等語（見本院八十九年八月十六日審理筆錄
    ），乍視之，似有自首規定之適用，惟按刑法第六十二條自首減刑要件，係以行
    為人於案發後，主動向有偵查犯罪職權之公務員，表示其有為犯罪之行為，進而
    接受裁判者，方始合乎自首要件，否則僅係陳述現場事實，並無為接受裁判之意
    思者，仍無自首規定之適用，不得依前述規定減輕其刑，是被告於本院審理時，
    已經一昧否認犯行，辯稱其無過失（按辯護狀，亦同）云云，仍難推知其有為接
    受裁判之意思，自無自首減刑之適用。爰審酌被告之品行、過失之程度、所生危
    害暨尚未與被害人家屬達成民事和解及其肇事後坦承犯行之態度等一切情狀，量
    處主文所示之刑。
三、被告前於八十九年七月二十六日選任孫志堅律師為其辯護人，嗣於本（八十九）
    年八月十六日本案審理時具狀解除委任在案，附此敘明。
據上論斷應依刑事訴訟法第二百九十九條第一項前段，刑法第二百七十六條第二項、
，罰金罰鍰提高標準條例第一條前段，判決如主文。
本案經檢察官吳宗光到庭執行職務。
中      華      民      國    八  十  九    年    八    月    二十三    日
                                    臺灣板橋地方法院交通法庭
                                          法  官  黎錦福
右正本證明與原本無異。
如不服本判決，應於判決送達後十日內向本院提出上訴狀。
                                          書記官  戴尚榮
中      華      民      國    八  十  九    年    八    月    二十八    日
附錄論罪科刑法條：
刑法第二百七十六條
因過失致人於死者，處二年以下有期徒刑、拘役或二千元以下罰金。
從事業務之人，因業務上之過失犯前項之罪者，處五年以下有期徒刑或拘役，得併科
三千元以下罰金。


司法院資訊處製作；財團法人民間司法改革基金會備份。
